【裁判字號】    97,交聲,1478
【裁判日期】    970716
【裁判案由】    違反道路交通管理處罰條例聲明異議
【裁判全文】
臺灣臺北地方法院交通事件裁定        97年度交聲字第1478號
原處分機關  交通部公路總局臺北區監理所
異  議  人
即受處分人  甲○○
上列受處分人因違反道路交通管理處罰條例案件，不服交通部公
路總局台北區監理所中華民國97年5 月19日所為處分（原處分案
號：北監自裁字第裁40-CG0000000號），聲明異議，本院裁定如
下：
    主    文
原處分撤銷。
甲○○汽車駕駛人，駕駛汽車，不遵守道路交通標線之指示，處
罰鍰新臺幣玖佰元。
    理    由
一、原處分意旨略以：本件異議人即受處分人甲○○於民國97年
    3 月10日上午9 時55分許，駕駛車牌號碼2176-DV 號自用一
    般小客貨車，在臺北縣土城市○○路○ 段與承天路口，跨越
    雙白實線行駛，為臺北縣政府警察局逕行舉發，異議人於應
    到案日期前申訴，經原處分機關審查結果，仍認異議人有上
    開違規行為，而依道路交通管理處罰條例第45條第12款規定
    ，處罰鍰新台幣（下同）600 元，並依第63條第1 項記違規
    點數1 點。
二、聲明異議意旨略以：伊駕駛車號2176-DV 號汽車於97年3 月
    10日上午9 時55分行經臺北縣土城市○○路○ 段與承天路口
    前，遭路口攝影機舉發違規，此係因考量前後方車輛行進狀
    況，且路口顯示為綠燈，基於行車安全距離，而非任意跨越
    雙白線，且事後到現場察看，雙白線劃的很長，不便車輛暢
    通云云。
三、按「雙白實線，設於路段中，用以分隔同向車道，並禁止變
    換車道」，道路交通標誌標線號誌設置規則第149 條第1 項
    第7 款定有明文。又按「汽車行駛人，駕駛汽車有下列情形
    之一，而本章各條無處罰之規定者，處新臺幣900 元以上
    1800元以下罰鍰: ……三不遵守道路交通標誌、標線、號誌
    之指示」，道路交通管理處罰條例第60條第2 項第3 款亦有
    明文。
四、經查：異議人於前揭時地，駕駛前開車號自用小客貨車，在
    臺北縣土城市○○路○ 段及承天路口，變換車道，跨越雙白
    實線行駛之事實，有採證照片2 幀可資佐證。又細繹採證照
    片，當時路口交通順暢，車流並無壅塞之情，異議人駕駛車
    輛與其前、後方及右方之車輛間，仍有相當之距離，異議人
    尚有於車道內正常行駛空間，並無被迫必須變換車道行駛之
    情形，是前揭異議人辯稱係基於行車安全距離，始跨越雙白
    實線云云，不足採信。又雙白實線之設置，係用以分隔同向
    車道，並禁止變換車道，以利原車道上之車輛可以順暢通行
    ，是異議人駕駛汽車行至該處，如已進入設有雙白實線區，
    自不能在該處變換車道，而應繼續在原車道內行駛至其他適
    當之處所再行切換，異議人所稱雙白實線劃的很長，不便車
    輛暢通云云，亦不足取。
五、本件異議人係在繪有雙白實線之處所變換車道，已可認定。
    再者，汽車駕駛人爭道行駛，而任意跨越兩條車道行駛，道
    路交通管理處罰條例第45條第12款固有處罰之明文，然本院
    認為雙白實線之設置，既係針對該路段交通狀況之特殊考量
    ，而特別禁止變換車道，是故駕駛人在設有雙白實線之處所
    變換車道，此一行為的不法內涵，應重於單純之「任意跨越
    兩條車道行駛」行為，此觀道路交通管理處罰條例第60條第
    2 項第3 款之罰則重於同條例第45條第12款即明。易言之，
    道路交通管理處罰條例第45條第12款所稱之「任意跨越兩條
    車道行駛」，應係指駕駛人在未設有雙白實線處之跨越車道
    行駛行為而言，至於駕駛人跨越雙白線變換車道之行為，則
    不屬之。是以本件異議人違規情節，本院認為道路交通管理
    處罰條例第2 章各條並無處罰之規定，而應依上開條例第60
    條第2 項第3 款規定予以論處（臺灣高等法院97年度交抗字
    第438 號裁定意旨參照）。本件異議人之異議雖無理由，惟
    本件原處分機關以異議人爭道而任意跨越兩條車道行駛為由
    ，而依同條例第45條第12款及第63條第1 項第1 款規定，裁
    處異議人罰鍰600 元，並記違規點數1 點，即有未洽。自應
    由本院將原處分撤銷，改依道路交通管理處罰條例第60條第
    2 項第3 款違反道路交通管理事件統一裁罰基準及處理細則
    、違反道路交通管理事件統一裁罰基準表之規定，裁處異議
    人罰鍰900 元，以資適法。
據上論斷，應依道路交通案件處理辦法第20條，裁定如主文。
中    華    民    國    97    年    7     月    16    日
                        交通法庭法  官  江俊彥
以上正本證明與原本無異。
如不服本裁定，應於送達後5 日內，向本院提出抗告狀。
                                書記官  劉英芬
中    華    民    國    97    年    7     月    17    日


司法院資訊處製作；財團法人民間司法改革基金會備份。
